【裁判字號】    96,易,3611
【裁判日期】    970118
【裁判案由】    傷害
【裁判全文】
臺灣高雄地方法院刑事判決              96年度易字第3611號
公  訴  人  臺灣高雄地方法院檢察署檢察官
被      告  丙○○
上列被告因傷害案件，經檢察官提起公訴（96年度偵字第21555
號），本院判決如下：
    主  文
丙○○共同犯傷害罪，處有期徒刑參月，如易科罰金，以新臺幣
壹仟元折算壹日；減為有期徒刑壹月又拾伍日，如易科罰金，以
新臺幣壹仟元折算壹日。
    事  實
一、丙○○與乙○○係鄰居，因丙○○平日騎乘機車途經乙○○
    位於高雄縣大寮鄉○○路47之5 號之住處前時，均會遭乙○○所飼養之犬追逐，遂要求乙○○將該犬關好，惟乙○○均
    置之不理，致丙○○心生怨恨，遂於民國96年3 月9 日下午
    2 時許，前往乙○○住處理論，雙方因而發生口角。未久，
    乙○○而偕同數人前往丙○○住處要求道歉。丙○○先行走
    避，惟氣憤難平，乃於同日下午6 時10分許，夥同姓名年藉
    不詳之成年男子10多人，共同基於傷害之犯意聯絡，在高雄
    縣大寮鄉○○路45號「芳行便利商店」前，其中數人與乙○○發生拉扯，混亂中由其中一人持不明器物，毆打乙○○背
    部，致乙○○右上背部撕裂傷。
二、案經乙○○訴由高雄縣政府警察局林園分局報告臺灣高雄地
    方法院檢察署檢察官偵查起訴。
    理  由
壹、本判決所憑證據：
一、按被告以外之人於審判外之言詞或書面陳述，除法律有規定
    者外，不得作為證據，刑事訴訟法第159 條第1 項定有明文
    。其中所稱「法律有規定者」，分見於同法第159 條第2 項
    至第159 條之5 各條項之規定，係依各該傳聞證據之性質為
    言詞供述或書面供述、供述來源或取得過程為何、有無正當
    理由致無從在審判中詰問或對質，及基於改良式當事人主義
    之精神，當事人或辯護人是否放棄其對質詰問權，而同意作
    為本案之證據等事由，據以排除傳聞法則之適用。
二、本件被告丙○○爭執檢察官所提出證人乙○○警詢證述及乙○○、陳妮娜、洪沂泉偵查中證述之證據能力。查乙○○經
    傳喚到庭結證，所述遭被告同行之人共同毆打致受有傷害等
    基本事實，與警詢中之陳述尚無明顯不符，故無引用其警詢
    陳述之必要。至於上開三人偵查中之證述，其中乙○○已經
    傳喚到庭，被告詰問權已獲保障，另陳妮娜及洪沂泉因被告
    並未聲請傳喚到庭，乃無當庭加以對質詰問之意，本院審酌
    其與陳妮娜、洪沂泉三人於偵查中均經依法具結而為陳述，
    且時有被告共同在場應訊，客觀上並無顯不可信之情況，依
    刑事訴訟法第159 條之1 第2 項規定，認有證據能力。此外
    ，本判決所引用其他各項傳聞證據，經本院告知被告傳聞證
    據之旨，已知有刑事訴訟法第159 條第1 項不得為證據之情
    形（見本院卷第26頁），而未於本案審判程序言詞辯論終結
    前聲明異議，依同法第159 條之5 第2 項規定視為已有同意
    。本院審酌各該證據並非違法取得，與待證事實具關聯性，
    證明力亦非明顯過低等情，認以之作為證據使用係屬適當，
    依刑事訴訟法第159 條之5 第2 項規定，均適當作為本案之
    證據。至於上開無證據能力之證據，或未經引據為本案犯罪
    存否之事證，如用為彈劾被告或證人陳述之憑信性證據，並
    非法之所禁，合先敘明。
貳、認定事實之理由：
    被告於本院審理時雖不否認案發當天確有在場，而先前及當
    日稍前曾與乙○○發生口角爭執之事實，惟矢口否認有何傷
    害之犯行，辯稱：當天雖然稍早前有和乙○○發生口角，但
    事發那段時間我沒有在場，他們一大群人在那邊，還帶人去
    我家，我不知道是什麼事情，我去到現場的時候，已經有一
    大堆人，是告訴人要算在我頭上，我怕他怕的要命，怎麼可
    能會去找他，我沒有打他，也沒有帶人去找他，當天打他的
    人我也不認識，他在那邊喝酒鬧事，與他人發生糾紛，與我
    無關等語。經查：
一、被告與乙○○為鄰居，因乙○○飼養之犬放任未關，被告時
    遭追咬，因而於上揭時地與乙○○發生口角衝突，同日下午
    6 時10分許，夥同姓名年藉不詳之成年男子多人，共同基於
    傷害之犯意聯絡，在高雄縣大寮鄉○○路45號「芳行便利商
    店」前，與乙○○發生拉扯，嗣由其中一人持不明物品毆打
    乙○○背部，致乙○○右上背部撕裂傷等情，業經證人即告
    訴人乙○○到庭證述明確，核與證人丁○○、陳妮娜、洪沂
    泉證述之情節大致相符，並有乙○○瑞生醫院診斷證明書附
    卷可稽。
二、關於被告出現於案發現場之經過，依證人乙○○到庭證述，
    被告係與不詳之人搭車前來，與證人洪沂泉於偵查中證述情
    節相合。雖究竟有多少人共同前來？搭乘多少部車？乙○○
    稱有30多人，共7 、8 部車，警詢時則稱10幾人共4 部車，
    尚非一致。惟按遭他人糾眾示強，趨前包圍，事況危急，心
    裡緊張，應可想像，是來人多寡，搭乘車輛為何，不能一一
    記憶、細數，容與常情無違。何況有時恐怕告訴不成，虛誇
    所受遭遇，亦屬審理實務所常見。是乙○○對於被告一方人
    數為何？來車數量究有幾部？或有記憶不清甚至浮誇之虞，
    然關於被告係與該出手毆打之人數車共同前來一情，則先後
    指述一貫，故不能因此即認告訴人指述全屬虛偽。抑且，被
    告當日稍早因乙○○飼犬未關，常遭追咬之事，先與乙○○
    發生口角衝突，乙○○嗣後尚另夥同數人至被告住處尋釁等
    情，業經被告陳明在卷，則其認乙○○有錯在先，心有不甘
    ，氣憤難平，產生自保並討回公道心理，自可理解。是以上
    開證人指稱被告夥同多人到場，尚非不可採信。
三、加以證人丁○○於偵查中證述，當天是應被告父親商請，始
    到案發現場協調折衝，其到場調解過程，係將乙○○與被告
    推入「永芳便利商店」內勸說，希望其二人息事寧人，而被
    告當時並未表示打架之事與其無關，並陳稱被告父親告知「
    他兒子要去跟人家打架」等語（見偵查卷第17頁）。以丁○○任職村長，又係被告父親商求出面充當和事佬，與被告及
    告訴人均無怨隙，所述自堪憑信。被告於村長勸告和解之時
    ，如非當局之人，自會積極表示衝突傷害之事與伊無關，始
    合於常情，乃竟出面接受協調，益徵本件案發時間衝突雙方
    ，以被告與乙○○為主要角色。而被告於警詢時先稱「騎機
    車回家經過永芳便利商店，碰到乙○○與6 、7 人在場，他
    就把我攔下來，我就跟他理論，接著圍觀的人越來越多」等
    語；偵查中另稱「告訴人帶了幾個兄弟來，我就跑掉，之後
    我父親打電話來，說有幾個人到家裡，後來我6 點多倒垃圾
    時，我看到他被一群人打，那群人我不認識」等語（見偵查
    卷第16頁）；本院審理時改稱「我還沒有過去，就已經有一
    大堆人在那邊鬧事，是我倒楣，被人誣賴上而已」等語（見
    本院卷第53頁），對於與乙○○發生口角後，如何出現在現
    場一事，先後南轅北轍，避重就輕，所述即難採取。準此，
    被告當時乃不滿乙○○，夥眾前來，並非偶然出現在現場，
    可以認定。
四、按「共同實施犯罪行為之人，在合同意思範圍以內，各自分
    擔犯罪行為之一部，相互利用他人之行為，以達其犯罪之目
    的者，即應對於全部所發生之結果，共同負責」（最高法院
    28年上字第3110號判例意旨參照）。又「共同正犯之意思聯
    絡，不限於事前有所協議，其於行為當時，基於相互之認識
    ，以共同犯罪之意思參與者，亦無礙於共同正犯之成立」（
    最高法院73年台上字第1886號判例意旨參照），且「意思之
    聯絡並不限於事前有所謀議，即僅於行為當時有共同犯意之
    聯絡者，亦屬之，且其表示之方法，亦不以明示通謀為必要
    ，即相互間有默示之合致，亦無不可」（最高法院73年台上
    字第2364號判例意旨參照）。本件依證人乙○○、丁○○審
    理中及洪沂泉偵查中所述，被告當時並未出手毆打，僅在場
    叫罵，被告對此亦未否認（見偵查卷第19頁）。準此，被告
    既夥同多人前往案發地點，其中有一人持不明器物毆擊乙○○，致其右上背部撕裂傷，此雖不能證明其等事前有所謀議
    ，但其既為被告夥同前來，被告並在場叫罵助陣，顯係互為
    利用他人之行為，以達犯罪之目的，是其等行為當時自有犯
    意之聯絡甚明。被告辯稱與該其他之人毫無認識，與其無關
    云云，自非可採。至於該其他之人究有幾人，上開證人所述
    並非一致，依有利被告認定之證據法則，應認與被告有共同
    犯意聯絡者為其中指稱人數較少者即10幾人。另乙○○雖證
    稱來人有持刀械、木棍毆擊，但與丁○○到庭證述其背後傷
    勢係持掃把柄或雨傘柄相類之物造成等語不同。衡以乙○○
    僅背部有傷，所稱遭木棍刀械毆擊，尚有誇大，應無可信，
    是不能認定本件被告與夥同之人係持刀械與木棍行兇。
五、綜上所述，本案事證明確，被告犯行，堪以認定，應依法論
    科。
參、論罪與科刑：
一、核被告所為，係犯刑法第277 條第1 項之傷害罪。被告與姓
    名不詳之成年男子10餘人就本件犯行有犯意之聯絡與行為之
    分擔，均為共同正犯。起訴意旨認共同正犯有20餘人，應予
    更正。審酌被告與乙○○為鄰居，本應和睦相處，雖乙○○
    未善加管理所飼養犬隻，叼擾他人，先有不是，然仍應循合
    法途徑謀求解決，非因此即可夥眾傷人，任意私刑，且迄今
    未能與告訴人達成和解，犯後仍矢口否認犯行，行為誠屬不
    該；惟告訴人未顧及他人安全需求與感受，任其豢養之狗追
    咬他人，致引發本件被告犯罪之動機，參以被告雖夥眾多人
    ，仍知節制，因乙○○先糾眾叫囂，諒其另有保護自己之意
    ，且未預持刀械兇器，釀致更大傷害及告訴人傷害情形非甚
    嚴重等一切情狀，量處有期徒刑3 月，並衡酌被告教育程度
    為高中肄業，目前無業、家境貧寒等情，諭知如易科罰金，
    以新臺幣1,000 元折算一日，以資懲儆。
二、又被告犯罪後，中華民國九十六年罪犯減刑條例業於96年6
    月15日修正公布，並自同年7 月16日施行。本件被告犯罪時
    點係在96年4 月24日減刑基準日之前，復無同條例第3 條、
    第5 條限制減刑之除外情形，自應依該條例第2 條第1 項第
    3 款規定，減其宣告刑期二分之一，並諭知相同易科罰金之
    折算標準。
據上論斷，應依刑事訴訟法第299 條第1 項前段、刑法第28條、
第277 條第1 項、第41條第1 項前段，刑法施行法第1 條之1，
中華民國九十六年罪犯減刑條例第2 條第1 項第3 款、第7 條，
判決如主文。
本案經檢察官甲○○到庭執行職務。
中    華    民    國    97    年    1     月    18    日
                  刑事第五庭  法  官  李嘉益
以上正本證明與原本無異。
如不服本判決應於收受本判決後10日內向本院提出上訴書狀，並
應敘述具體理由，如未敘述上訴理由者，應於上訴期間屆滿後20
日內補提理由書狀於本院（均須按他造當事人之人數附繕本）「
切勿逕送上級法院」。
中    華    民    國    97    年    1     月    22    日
                              書記官  陳昱良
附錄本案論罪科刑法條全文：
刑法第277條：
  傷害人之身體或健康者，處3 年以下有期徒刑、拘役或1 千元
  以下罰金。
  犯前項之罪因而致人於死者，處無期徒刑或7 年以上有期徒刑
  ；致重傷者，處3 年以上10年以下有期徒刑。


司法院資訊處製作；財團法人民間司法改革基金會備份。
